【裁判字號】    91,訴,1374
【裁判日期】    920128
【裁判案由】    偽造文書等
【裁判全文】
臺灣臺北地方法院刑事判決                        九十一年度訴字第一三七四號
    公  訴  人  臺灣臺北地方法院檢察署檢察官
    被      告  甲○○  男  三.
右列被告因竊盜等案件，經檢察官提起公訴（九十一年度偵字第一九四一八號），本
院判決如左：
    主  文
甲○○連續行使偽造私文書，足以生損害於他人，處有期徒刑陸月，如易科罰金，以
參佰元折算壹日。偽造信用卡簽帳單之「持卡人存根聯」貳張沒收；另偽造信用卡簽
帳單「商店存根聯」上由持卡人存根聯持卡人簽名欄中複寫之偽造之「乙○○」署押
貳枚、及聯合信用卡中心存查聯持卡人簽名欄中複寫之偽造之「乙○○」署押壹枚（
共計參枚）均沒收之。
    事  實
一、甲○○前於民國八十九年間因偽造文書等案件，經台灣高等法院於九十年八月七
    日以九十年度上訴字第二Ｏ五二號判處有期徒刑七月，緩刑三年，現仍於緩刑期
    間，竟仍不知謹慎自持，因積欠債務無力償還，乃趁其於台北市○○路○段一三
    八號十一樓京華城購物中心任職時，意圖為自己不法之所有，於九十一年三月十
    四日中午十二時許，前往前開購物中心之員工更衣室內，見當時四下無人，覺有
    機可趁，而徒手竊取乙○○所有、置放於其內務櫃皮夾內之中國國際商業銀行信
    用卡一張，得手後即據為己有，旋基於意圖為自己不法所有及行使偽造私文書之
    概括犯意，未經真正名義人乙○○之同意，連續於九十一年三月十四日十三時二
    十三分許，至台北縣板橋市○○○路一二四號一樓板興銀樓，持上開所竊得之信
    用卡交付該店人員以刷卡購買價格為新台幣（下同）七千五百五十元之金飾，並
    於信用卡簽帳單上之持卡人簽名欄內偽簽「乙○○」署押一次，共計三枚（含持
    卡人存根聯、商店存根聯及聯合信用卡中心存查聯上由持卡人存根聯複寫部分之
    署押各一枚），以表示真正名義人確認交易標的、金額及向發卡銀行簽帳消費之
    意，並作為特約商店經由收單銀行向發卡銀行請款之用，而偽造信用卡之簽帳單
    一次，共計三張（含商店存根聯、持卡人存根聯及聯合信用卡中心存查聯），復
    將偽造完成之簽帳單交付於特約商店人員而行使之，致使該特約商店人員誤認係
    本人消費而陷於錯誤並交付其所選購之金飾，且使發卡銀行因而於各該特約商店
    請款時代為墊付所消費之款項予各特約商店，足生損害於發卡銀行、真正名義人
    乙○○之利益及依約與持卡人交易之各該特約商店確認持卡人身份之正確性，其
    復承前意圖為自己不法所有及行使偽造私文書之概括犯意，以上開同一方式，於
    同日十三時四十三分許，在台北縣板橋市○○路一五五巷三七號萬太銀樓，持上
    開所竊得之信用卡交付該店人員以刷卡購買總價格為八千九百六十元之金飾，並
    於信用卡簽帳單上之持卡人簽名欄內偽簽「乙○○」署押一次，共計二枚（含持
    卡人存根聯及商店存根聯上由持卡人存根聯複寫部分之署押各一枚），以表示真
    正名義人確認交易標的、金額及向發卡銀行簽帳消費之意，並作為特約商店經由
    收單銀行向發卡銀行請款之用，而偽造信用卡之簽帳單一次，共計二張（含商店
    存根聯及持卡人存根聯），復將偽造完成之簽帳單交付於特約商店人員而行使之
    ，致使該特約商店人員誤認係本人消費而陷於錯誤並交付其所選購之金飾，且使
    發卡銀行因而於各該特約商店請款時代為墊付所消費之款項予各特約商店，均足
    生損害於發卡銀行、真正名義人乙○○之利益及依約與持卡人交易之各該特約商
    店確認持卡人身份之正確性，又於同日下午五時五十二分許，其承前意圖為自己
    不法所有之概括犯意，至台北縣板橋市○○街五時號永樂銀樓，欲以同一手法再
    度詐取財物時，因該信用卡業已掛失停用，其無法順利詐得向該銀樓所選購、價
    值三千七百元之金飾，致未能得逞，乃隨手將前開竊得之信用卡棄置於不詳地點
    。
二、案經被害人乙○○訴由台北縣政府警察局板橋分局報請台灣台北地方法院檢察署
    檢察官偵查起訴。
    理  由
一、訊據被告甲○○對於在右揭時、地竊取財物及盜刷信用卡之犯行坦承不諱，核與
    被害人乙○○於警訊中之指述情節相符，且有中國國際商業銀行所提供之被告盜
    刷信用卡款項明細表、及扣案之簽帳單商店存根聯、聯合信用卡中心存查聯影本
    各一份附卷可稽，足徵被告之自白與事實相符，本件罪證明確，被告犯行堪以認
    定，應予依法論科。
二、按持卡人在信用卡簽帳單上之持卡人簽名欄署押後交還特約商店，依該信用卡交
    易習慣，係表示持卡人確認簽帳單上記載之交易標的及金額，並向發卡銀行請求
    撥付消費款項予特約商店之旨，是該簽帳單含有收據及請款單之性質，應屬私文
    書。核被告甲○○竊取被害人乙○○財物之行為，係犯刑法第三百二十條第一項
    之竊盜罪。又被告先後兩次偽造乙○○署押於簽帳單之簽名欄上，持之向特約商
    店消費詐取財物得逞，係犯刑法第二百十六條、第二百十條之行使偽造私文書罪
    、第三百三十九條第一項之詐欺取財既遂罪；被告最後一次持所竊得之信用卡向
    特約商店詐取財物未能順利刷卡成功之行為，係犯刑法第三百三十九條第三項、
    第一項之詐欺取財未遂罪。又被告持所竊得之前揭中國國際商業銀行之信用卡刷
    卡購物之行為，雖已著手於詐欺行為之實施，然未至取得財物之結果，是其該次
    之詐欺取財犯行，乃屬未遂犯，又被告以一行為同時偽造署押於簽帳單之持卡人
    存根聯、商店存根聯、及聯合信用卡中心存查聯，係屬單純一罪。又被告於簽帳
    單上偽造署押之行為，係偽造文書之階段行為，而被告偽造私文書後復持以行使
    ，其偽造私文書之低度行為，為行使之高度行為所吸收，均不另論罪。公訴意旨
    認被告所為偽造簽帳單之行為另涉有刑法第二百十七條之偽造署押罪嫌，尚有未
    洽。而被告所犯行使偽造私文書、詐欺取財既、未遂犯行，均時間緊接，罪名與
    構成要件相同，顯係基於概括犯意而為，應依連續犯規定論以一罪，詐欺部分論
    以詐欺既遂並加重其刑。又被告連續行使偽造私文書、連續詐欺取財及竊盜犯行
    間，有方法結果之牽連關係，應從一重之連續行使偽造私文書罪處斷。爰審酌被
    告前曾因偽造文書且與本件犯罪型態類似之案件，經台灣高等法院於九十年八月
    七日以九十年度上訴字第二Ｏ五二號判處有期徒刑七月，緩刑三年，現仍於緩刑
    期間，有台灣高等法院檢察署刑案紀錄簡覆表、該案判決書在卷足憑，竟仍不知
    悔悟之素行；因積欠債務無法償還，一時心存貪念之犯罪動機及目的、犯罪之手
    段、小學畢業之智識程度、犯罪之次數、詐騙財物之金額不高、所生危害及犯罪
    後坦承犯行，態度良好等一切情狀，量處如主文所示之刑，並諭知易科罰金之折
    算標準，以資懲儆。
三、又被告持竊得之信用卡向前揭特約商店消費時所偽造之簽帳單持卡人存根聯二紙
    ，雖未扣案，然亦無積極證據足證業已滅失，且為被告所有因犯罪所得之物，應
    依刑法第三十八條第一項第三款規定，宣告沒收。另偽造之簽帳單之特約商店存
    根聯」上由持卡人存根聯持卡人簽名欄中複寫之偽造之「乙○○」署押二枚、及
    聯合信用卡中心存查聯持卡人簽名欄中複寫之偽造之「乙○○」署押一枚（共計
    三枚），因上開私文書均非被告所有，則其上之署押三枚，不問屬於犯人與否，
    均應依刑法第二百十九條宣告沒收。
四、公訴意旨另以：被告甲○○於九十一年三月十四日下午五時四十九分許，持前揭
    所竊得之中國國際商業銀行信用卡一張，至台北縣板橋市○○路○段一八七號中
    國信託商業銀行提款機預借現金未能得逞，因認被告此部分所有，亦涉犯刑法第
    三百三十九條第三項、第一項之詐欺取財未遂罪云云。惟按不能證明被告犯罪或
    其行為不罰者，應諭知無罪之判決，刑事訴訟法第三百零一條第一項定有明文；
    又意圖為自己或第三人不法之所有，以不正方法由自動付款設備取得他人之物者
    ，或以上述方法得財產上不法之利益或使第三人得之者，處三年以下有期徒刑、
    拘役或一萬元以下罰金，刑法第三百三十九條之二亦規定甚明，故以上述方法詐
    得財物或利益者，自不得依刑法第三百三十九條之普通詐欺罪論處。又刑法第三
    百三十九條之二之罪並無處罰未遂犯，故以拾得、竊得、搶得之金融卡至自動提
    款機提款，如未提得現金，自不得論以上述詐欺未遂罪，否則其適用法令即有未
    合（最高法院九十年度台上字第三七Ｏ四號判決參照）。本件被告持用竊得之信
    用卡，冒用乙○○名義向中國信託商業銀行之自動付款設備，預借現金未能得逞
    之行為，核其所為，本應成立刑法第三百三十九條之二第一項由自動付款設備取
    得他人之物罪之未遂，公訴人竟援引舊法，認被告所為係涉犯刑法第三百三十九
    條第三項、第一項之詐欺取財未遂罪，即有未恰，且被告所為前揭行為尚屬未遂
    階段，依現行法令係屬不罰之行為，揆諸前揭說明，自難以刑法之詐欺取財未遂
    罪相繩。此部分犯罪既屬不罰，本應為無罪之判決，惟公訴人認與右揭有罪部分
    有裁判上一罪之關係，爰不另為無罪之諭知。
據上論斷，應依刑事訴訟法第二百九十九條第一項前段，刑法第五十六條、第二百十
六條、第二百十條、第三百三十九條第一項、第三百二十條第一項、第五十五條、第
四十一條第一項、第二百十九條、第三十八條第一項第三款，罰金罰鍰提高標準條例
第一條前段、第二條，判決如主文。
本案經檢察官邱舜韶到庭執行職務。
中    華     民      國      九十二     年      一     月    二十八     日
                                      臺灣臺北地方法院刑事第九庭
                                          法  官  吳  佳  薇
右正本證明與原本無異。
如不服本判決，應於判決送達後十日內向本院提出上訴狀(應抄附繕本)。告訴人
或被害人如對於本判決不服者，應具備理由請求檢察官上訴，其上訴期間之計算
係以檢察官收受判決正本之日期為準。
                                          書記官  許  博  為
中      華      民      國      九十二      年    一    月  二十九    日
附錄：本案論罪科刑法條全文
中華民國刑法第二百十六條：
(行使偽造變造或登載不實之文書罪)
行使第二百十條至第二百十五條之文書者，依偽造、變造文書或登載不實
事項或使登載不實事項之規定處斷。
中華民國刑法第三百二十條第一項
(普通竊盜罪、竊佔罪)
意圖為自己或第三人不法之所有，而竊取他人之動產者，為竊盜罪，處五年以下有期
徒刑、拘役或五百元以下罰金。
意圖為自己或第三人不法之利益，而竊佔他人之不動產者，依前項之規定處斷。
前二項之未遂犯罰之。
中華民國刑法第三百三十九條：
(普通詐欺罪)
意圖為自己或第三人不法之所有，以詐術使人將本人或第三人之物交付者，處五年以
下有期徒刑、拘役或科或併科一千元以下罰金。
以前項方法得財產上不法之利益或使第三人得之者，亦同。
前二項之未遂犯罰之。


司法院資訊處製作；財團法人民間司法改革基金會備份。
